臺灣高等法院刑事判決
108年度上訴字第4188號
上  訴  人  
即  被  告  游順德




上列上訴人因違反毒品危害防制條例案件，不服臺灣新北地方法
院108年度審訴字第730號，中華民國108年11月4日第一審判決（
起訴案號：臺灣新北地方檢察署107年度毒偵字第7075、7858、7
901、9265號），提起上訴，本院判決如下：
    主  文
上訴駁回。
    理  由
一、按不服地方法院之第一審判決而上訴者，應向管轄第二審之
    高等法院為之；上訴書狀應敘述具體理由，刑事訴訟法第36
    1 條第1 項、第2 項定有明文。又第二審法院認上訴書狀未
    敘述理由或上訴有第362 條前段之情形者，應以判決駁回之
    ，同法第367 條前段亦規定甚明。所謂不服第一審判決之具
    體理由，必係依卷內既有訴訟資料或提出新事證，具體指摘
    或表明第一審判決有何採證、認事、用法或量刑等足以影響
    判決本旨之不當或違法，而構成應予撤銷之具體事由，始足
    當之。倘僅空泛指摘原判決認事用法不當、採證違法、判決
    不公、量刑過重或輕縱等空詞，而未依上揭意旨具體敘述出
    上訴之理由，或形式上雖已指出具體事由，然該事由縱使屬
    實，亦不足以認為原判決有何不當或違法者，皆難謂係具體
    理由，是倘上訴人之上訴書狀雖敘述上訴理由，惟並未具體
    敘述第一審判決有何不當或違法情形，即與未敘述具體理由
    無異，所為上訴，即非適法，應以上訴不合法律上程式，予
    以駁回（最高法院106 年度第8 次刑事庭會議決議、105 年
    度台上字第1277號判決意旨參照）。
二、原判決以被告游順德對於施用海洛因及甲基安非他命各情 
    ，於偵、審中均坦承不諱，並有各該勘察採證同意書、姓名
    編號對照表及民國107年6月26日、107年8月13日、107年8月
    17日及107年10月3日之濫用藥物檢驗報告等件在卷可稽，因
    認被告：
  ㈠基於施用第一、二級毒品之犯意，於107年6月7日某時，在新
    北市○○區○○街000巷00○0號住處（下稱本件住處），以將海
    洛因及甲基安非他命一併置入玻璃球內再加以燒烤之方式，
    同時施用第一級毒品海洛因及第二級毒品甲基安非他命一次
    。嗣其因係列管之毒品調驗人口，而於同日23時23分許在新
    北市政府警察局中和分局中原派出所，同意警方對其採集尿
    液送驗，發現檢驗結果呈嗎啡、可待因、甲基安非他命、安
    非他命之陽性反應。
  ㈡基於施用第一、二級毒品之犯意，於107年7月26日17時許，
    在本件住處內，以將海洛因及甲基安非他命一併置入玻璃球
    內再加以燒烤之方式，同時施用海洛因及甲基安非他命一次
    。迄107年7月27日1時15分許，其行經新北市板橋區中山路
    二段與環河西路四段口，因形跡可疑為警攔查，而於同日2
    時40分許，同意警方對其採集尿液送驗，發現檢驗結果呈嗎
    啡、可待因、甲基安非他命、安非他命之陽性反應。
  ㈢基於施用第一、二級毒品之犯意，於107年8月1日驗尿前某時
    （原判決所載23時1分為警採尿前回溯26小時內之某時應予
    補充），在新北市○○區○○路○段000號0樓居所，以將海洛因
    及甲基安非他命一併置入玻璃球內再加以燒烤之方式，同時
    施用海洛因及甲基安非他命一次。嗣於同日20時20分許，因
    另案涉嫌販賣毒品案件，為警前往其上開租屋處進行搜索，
    當場扣得吸食器1組、玻璃球1顆（其餘扣案物與本案無關）
    ，並經警採集其尿液送驗，發現檢驗結果呈嗎啡、可待因、
    甲基安非他命、安非他命之陽性反應。
  ㈣基於施用第一級毒品之犯意，於107年9月12日21時許，在本
    件住處，以將海洛因捲入香菸之方式，施用海洛因一次。迄
    同年月13日23時12分許，其行經新北市○○區○○街000巷00號
    前，因形跡可疑為警攔查，經其同意搜索後，當場扣得海洛
    因1包（淨重0.4747公克，檢驗用罄）及摻有海洛因之菸蒂1
    支（淨重0.56公克，亦檢驗用罄），而其於翌日（14日，原
    判決誤載為13日，應予更正）1時15分許，同意警方對其採
    集尿液送驗，發現檢驗結果呈可待因、嗎啡之陽性反應。
三、原審因而就二、㈠至㈢依想像競合之規定，併同二、㈣部分，
    均論以毒品危害防制條例第10條第1項之施用第一級毒品罪
    （共4罪），已詳述其憑以認定之證據及理由，並未違背證
    據法則，是原審依其確認之事實而為法律之適用，亦無違誤
    或矛盾之處；又原判決於理由欄內說明被告於本案不構成累
    犯，但審酌被告前經施用毒品案件之觀察、勒戒、強制戒治
    及刑之執行後，卻仍未能徹底戒絕施用毒品之犯行，復再為
    本件施用毒品犯行，顯見其戒毒意志薄弱，惟念及被告犯後
    坦承全部犯行，態度勉可，又施用毒品所生之危害，實以自
    戕身心健康為主，對於他人生命、身體、財產等法益，尚無
    明顯重大實害，兼衡其自陳為國中畢業之教育程度、入監前
    做過廚工及裝潢工人、與母親同住、已婚、有2名子女之家
    庭經濟狀況，暨其犯罪之動機、目的、手段等一切情狀，就
    其所犯4罪，各量處有期徒刑9月，並定應執行有期徒刑2年8
    月，已斟酌刑法第57條所列情狀而為刑之量處，所為裁量並
    無明顯違法或不當之處；另原判決就沒收部分亦交代：二、
    ㈢所示扣案之吸食器1組及玻璃球1顆，為被告所有並供其實
    行該次施用毒品犯行所用之物，業據其於偵查中供述明確，
    應依刑法第38條第2項前段規定沒收；二、㈣所示扣案之海洛
    因及含有海洛因成分之香菸，既均因鑑驗耗盡，自無庸再為
    沒收銷燬之諭知，然上開海洛因之外包裝袋，於送請鑑定機
    關鑑定時，無論係以何種方式刮取或分離毒品秤重，該包裝
    袋內仍會有微量毒品殘留，足認與前開扣案海洛因有不可析
    離之關係，仍應依毒品危害防制條例第18條第1項前段規定
    諭知沒收銷燬。從形式上觀察，原判決並無採證、認定事實
    錯誤、量刑瑕疵或違背法令之情形。
四、被告上訴意旨略以：被告於偵審中均自白犯罪，原判決量刑
    過重，請體恤家中母親年邁體衰，被告知識學歷不高，不知
    刑如此之重，請從輕量刑，讓被告早日服刑完畢，得以出獄
    照顧母親、重新做人等語。
五、惟查，關於量刑輕重，屬為裁判之事實審法院得依職權自由
    裁量之事項，苟其量刑已以行為人之責任為基礎，並斟酌刑
    法第57條各款所列情狀，在法定刑度內，酌量科刑，如無偏
    執一端，致明顯失出或失入情形，上級審法院即不得單就量
    刑部分遽指為不當或違法。承上所述，本件原審量刑時已審
    酌被告施用毒品之前案紀錄、犯後態度、家庭生活狀況與智
    識程度等刑法第57條所列與本案有關之量刑因子，並在法定
    刑內量刑及定應執行刑，論罪科刑及沒收均無違背法令或裁
    量不當之處；且查，被告於99年間已有因犯施用第一級毒品
    罪經法院判處有期徒刑1年2月確定，於107年間有因犯施用
    第一、二級毒品罪經法院各判處有期徒刑10月、7月，合併
    定應執行有期徒刑1年確定之紀錄，則無論被告此次是否同
    時施用第一級與第二級毒品，或單純施用第一級毒品，均因
    上開前案紀錄及其他多筆施用、販賣毒品之紀錄而理應深知
    相關刑罰之法律效果，被告卻稱其「略知不法，卻不知刑之
    如重」云云，顯非事實，是被告上訴請求從輕量刑，並未具
    體指明原判決於量刑上有何違法或不當，自非提出上訴之具
    體理由。 
六、綜上，被告上訴請求從輕量刑，係對原判決已詳為斟酌之量
    刑事由再為陳述，其並未依據卷內既有訴訟資料或提出新事
    證，指摘或表明原判決有何採證、認事、用法或刑度裁量上
    足以影響判決本旨之不當或違法，自非已提出合於刑事訴訟
    法第361條第1、2項規定之上訴具體理由，是依首揭說明，
    本件上訴違背法律上之程式，爰不經言詞辯論，逕予駁回。
據上論斷，應依刑事訴訟法第367條前段、第372條，判決如主文
。
中    華    民    國    109   年    2     月    7     日
                  刑事第八庭  審判長法  官 陳世宗
                                    法  官 周明鴻
                                    法  官 吳勇毅
以上正本證明與原本無異。
如不服本判決，應於收受送達後20日內向本院提出上訴書狀，其
未敘述上訴之理由者並得於提起上訴後20日內向本院補提理由書
（均須按他造當事人之人數附繕本）「切勿逕送上級法院」。
                                    書記官 許家慧
中    華    民    國    109   年    2     月    7     日